【裁判字號】    90,重訴,352
【裁判日期】    900531
【裁判案由】    塗銷所有權移轉登記
【裁判全文】
臺灣臺中地方法院民事判決  九十年度重訴字第三五二號
    原      告  中國信託商業
                銀行股份有限公司
    法定代理人  乙○○
    訴訟代理人  丁○○
    被      告  丙○○
                甲  ○
右當事人間請求塗銷所有權移轉登記事件，本院判決如左：
    主      文
被告丙○○就如附表所示之不動產於民國八十九年十月四日無償贈與被告甲○之債權行為及
所有權移轉登記之物權行為應予撤銷。
被告甲○應將如附表所示之不動產於台中市中興地政事務所以民國八十九年十月四日八十九
年一字第四０三八五０號辦理之所有權移轉登記予以塗銷。
訴訟費用由被告連帶負擔。
    事      實
甲、原告方面：
一、聲明：如主文所示。
二、陳述：
  (一)緣訴外人靖晟營造股份有限公司（下稱靖晟公司）於民國（下同）八十八年十二月二十
    日邀同被告丙○○擔任靖晟公司向原告借款於新台幣（下同）一億元整為最高限額，暨
    其利息、遲延利息、違約金、損害賠償、債務及其他一切債務之連帶保證人。嗣訴外人
    靖晟公司分別於民國（下同）八十九年十二月二十九日、九十年二月十二日向原告借款
    一千九百萬元、六百萬元、一千五百萬元、六百五十一萬元，並均約定各筆借款應按期
    繳納本息，如有一期未付，視為全部到期。詎訴外人靖晟公司就前揭四筆借款均自八十
    九年八月二十九日起未依約清償本息，被告丙○○既為訴外人靖晟公司向原告借款之連
    帶保證人，自應就最高限額之範圍內與訴外人靖晟公司負連帶清償系爭四筆借款之責任
    。未料，當原告對被告丙○○所有之如附表所示之財產實施保全措施之際，被告丙○○
    琛竟先於八十九年十月四日將前開附表所示之土地，以夫妻贈與為登記原因，無償贈與
    被告之妻即被告甲○，並即刻辦畢所有權移轉登記完畢。
  (二)按債務人所為之無償行為，有害及債權人者，債權人得聲請法院撤銷之，民法第二百四
    十四條第一項著有明文。經查，被告丙○○於將受強制執行之際，將名下所有如附表所
    示之多筆土地在仍具有執行實益（尚有殘值）之可供債權清償狀態中，無償贈與被告甲
    ○，原告為求保全，已向鈞院就目前為被告甲○所有之如附表之不動產聲請假處分之執
    行完畢在案（台灣台中地方法院八十九年度執全四字第四七四四號、八十九年度裁全四
    字第一００六六號裁定）。然而被告丙○○、甲○間前就系爭不動產之無償贈與及移轉
    行為已有害原告債權之清償，爰依法請求撤銷被告等間之贈與行為及不動產移轉登記行
    為，並一併請求塗銷該移轉登記。
三、證據：提出本票影本四張、保證書影本一份（含授信約定書）、訴外人靖晟股份有限公
    司之帳卡及於原告公司之放款歷史交易查詢表影本各一份、系爭如附表土地之移轉登記
    電腦畫面資料影本十六份、台灣台中地方法院八十九年度裁全四字第一００六六號假處
    分裁定、委任保證契約書影本一份、履約保證金保證書影本一份。
乙、被告丙○○琛、甲○方面：
    被告二人未於言詞辯論期日到場，亦未提出書狀作何聲明或陳述
      理      由
一、本件被告經合法通知，未於言詞辯論期日到場，核無民事訴訟法第三百八十六條所列各
    款情形，爰依原告之聲請，由其一造辯論而為判決。
二、原告主張訴外人靖晟公司於八十八年十二月二十日邀同被告丙○○擔任靖晟公司向原告
    借款於一億元整為最高限額，暨其利息、遲延利息、違約金、損害賠償、債務及其他一
    切債務之連帶保證人。嗣訴外人靖晟公司分別於八十九年十二月二十九日、九十年二月
    十二日向原告借款一千九百萬元、六百萬元、一千五百萬元、六百五十一萬元，並均約
    定各筆借款應按期繳納本息，如有一期未付，視為全部到期。詎訴外人靖晟公司就前揭
    四筆借款均自八十九年八月二十九日起未依約清償本息，尚欠三千七百二十六萬元，被
    告丙○○既為訴外人靖晟公司向原告借款之連帶保證人，自應就最高限額之範圍內與訴
    外人靖晟公司負連帶清償系爭四筆借款之責任。未料，當原告對被告丙○○所有之如附
    表所示之財產實施保全措施之際，被告丙○○竟先於八十九年十月四日將前開附表所示
    之土地，以夫妻贈與為登記原因，無償贈與被告之妻即被告甲○，並即刻辦畢所有權移
    轉登記等情，業據提出本票影本四張、保證書影本一份（含授信約定書）、訴外人靖晟
    股份有限公司之帳卡及於原告公司之放款歷史交易查詢表影本各一份、系爭如附表土地
    之移轉登記電腦畫面資料影本十六份、台灣台中地方法院八十九年度裁全四字第一００
    六六號假處分裁定影本一份為證，並經本院依職權調閱八十九年度執全字第四七四四號
    卷宗核閱屬實，被告二人經合法通知，未於言詞辯論期日到庭陳述，亦未提出書狀爭執
    ，依民事訴訟法第二百八十條第三項準用同條第一項之規定，視同自認原告前揭主張之
    真正，原告前開主張自堪信為真實。
三、按「債務人所為之無償行為，有害及債權者，債權人得聲請法院撤銷之。」、「債權人
    依第一項或第二項之規定聲請法院撤銷時，得並聲請命受益人或轉得人回復原狀。」，
    民法第二百四十四條第一項、第四項前段定有明文。經查，原告基於借貸暨連帶保證之
    法律關係，得請求被告丙○○與訴外人靖晟公司負連帶清償系爭借款所欠餘額三千七百
    二十六萬元及其利息與違約金，自屬被告丙○○之債權人無疑。次查，訴外人靖晟公司
    於八十六年八月二十九日起未依約繳納本息，而身為連帶保證人之被告丙○○則於八十
    六年十月四日將系爭如附表所示之十六筆土地全數贈與被告甲○並辦妥所有權移轉登記
    ，有系爭土地移轉登記電腦畫面資料影本十六份在卷可稽，堪信為真實。債務人之財產
    既為債權人債權之總擔保，而被告丙○○於被保證人未依約繳納利息之時，即行將系爭
    十六筆土地一併贈與被告甲○，自屬有害於原告債權之實現。依據首開說明，原告請求
    撤銷被告丙○○與甲○間就系爭如附表所示十六筆不動產之贈與行為以及移轉登記之物
    權行為，自屬有理由。又原告請求被告甲○將系爭土地之移轉登記全數予以塗銷以茲回
    復原狀，亦核與民法第二百四十四條第四項前段之規定相符，應一併予以准許之。
四、綜上所述，原告訴請撤銷被告丙○○、甲○間上開贈與行為及所有權移轉登記行為，並
    請求塗銷系爭土地於八十九年十月四日所為之移轉登記，為有理由，應予准許。
五、據上論結，本件原告之訴為有理由，依民事訴訟法第三百八十五條第一項前段、第八十
    五條第二項，判決如主文。
中        華        民        國   九十     年      五       月    三十一     日
                                            臺灣臺中地方法院民事第四庭
                                                    法    官  林  學  晴
右為正本係照原本作成
如對本判決上訴，須於判決送達後二十日內，向本院提出上訴狀，同時表明上訴理由；如已
於本判決宣示後送達前提起上訴者，應於判決送達後十日內補具上訴理由。
中        華        民        國   九十     年      五       月    三十一     日
~B法院書記官


司法院資訊處製作；財團法人民間司法改革基金會備份。
